臺灣彰化地方法院刑事判決　　　　　　　96年度訴字第724號
公　訴　人　臺灣彰化地方法院檢察署檢察官
被　　　告　甲○○
　　　　　　己○○
　　　　　　　　 　（
上 2人共同
指定辯護人　柯伊伶律師
上列被告等因強盜等案件，經檢察官提起公訴（96年度偵字第28
21號），本院判決如下：
    主  文
甲○○未經許可，寄藏可發射子彈具有殺傷力之改造手槍，處有
期徒刑年陸月，併科罰金新臺幣捌萬元，罰金如易服勞役，以
新臺幣壹仟元折算壹日，扣案具有殺傷力之改造手槍壹枝（含彈
匣壹個，槍枝管制編號：0000000000號）沒收。又共
同意圖為自己不法之所有，攜帶兇器，以脅迫至使不能抗拒，而
使他人交付財物，處有期徒刑柒年陸月，扣案具有殺傷力之改造
手槍壹枝（含彈匣壹個，槍枝管制編號：0000000000
號）、西瓜刀壹支均沒收。又共同意圖為自己不法之所有，攜帶
兇器，以脅迫至使不能抗拒，而使他人交付財物，處有期徒刑柒
年陸月，扣案具有殺傷力之改造手槍壹枝（含彈匣壹個，槍枝管
制編號：0000000000號）、西瓜刀壹支均沒收。應執
行有期徒刑拾陸年拾月，併科罰金新臺幣捌萬元，罰金如易服勞
役，以新臺幣壹仟元折算壹日，扣案具有殺傷力之改造手槍壹枝
（含彈匣壹個，槍枝管制編號：0000000000號）、西
瓜刀壹支均沒收。
己○○攜帶兇器竊盜，處有期徒刑捌月。又共同意圖為自己不法
之所有，攜帶兇器，以脅迫至使不能抗拒，而使他人交付財物，
處有期徒刑柒年月，扣案具有殺傷力之改造手槍壹枝（含彈
匣壹個，槍枝管制編號：0000000000號）、西瓜刀壹
支均沒收。又共同意圖為自己不法之所有，攜帶兇器，以脅迫至
使不能抗拒，而使他人交付財物，處有期徒刑柒年月，扣案之
具有殺傷力之改造手槍壹枝（含彈匣壹個，槍枝管制編號：00
00000000號）、西瓜刀壹支均沒收。應執行有期徒刑拾
年陸月，扣案之具有殺傷力之改造手槍壹枝（含彈匣壹個，槍
枝管制編號：0000000000號）、西瓜刀壹支均沒收。
    犯罪事實
一、甲○○前因違反懲治盜匪條例、槍砲彈藥刀械管制條例等案
    件，經本院以84年度重訴字第3 號分別判處有期徒刑14年、
    5 月，並定其應執行刑為有期徒刑14年4 月確定，入監執行
    後，於民國93年8 月16日縮短刑期假釋出監，於後記犯罪時
    仍在假釋期間。己○○前因販賣、轉讓第二級毒品案件，經
    本院以89年度訴字第275 號分別判處有期徒刑7 年、7 月，
    並定其應執行刑為有期徒刑7 年3 月確定，入監執行後，甫
    於94年6 月17日縮短刑期假釋出監，於後記犯罪時仍在假釋
    期間。
二、甲○○明知具殺傷力之槍砲、彈藥係屬槍砲彈藥刀械管制條
    例第4 條第1 項第1 款、第2 款所列管，依同條例第5 條之
    規定，非經主管機關許可，不得非法寄藏、持有，竟仍於80
    年間某日，在彰化縣永靖鄉○○村○○路○ 段109 號之住處
    ，受不詳姓名綽號「介文」之成年男子所託，寄藏具有殺傷
    力之改造手槍1 枝（含彈匣1 個，係仿COLT廠半自動手槍製
    造之槍枝，換裝土造金屬槍管而成之改造手槍，槍枝管制編
    號：0000000000號）及具殺傷力之土造子彈1 顆，並藏放在
    其位於彰化縣永靖鄉○○村○○路○ 段109 號之住處，未經
    許可而無故受寄代藏上開槍枝、子彈。
三、己○○意圖為自己不法之所有，於96年3 月7 日凌晨零時許
    ，在彰化縣埔心鄉○○村○○路40巷13號前，持客觀上足供
    兇器使用之T 型扳手1 支（已遺失，並未扣案）破壞車門鎖
    後，再以該T 型扳手啟動汽車電門之方式，竊取丙○○所使
    用之車牌號碼QH-7317 號自小客車1 部【價值約新臺幣（下
    同）20,000元】，得手後，即駕駛所竊得之自小客車逃離現
    場，以供代步工具。
四、又己○○亦明知具殺傷力之槍砲、彈藥係屬槍砲彈藥刀械管
    制條例第4 條第1 項第1 款、第2 款所列管之物品，非經主
    管機關許可，不得非法持有。詎甲○○與己○○2 人因缺錢
    花用，乃共同基於意圖為自己不法所有之犯意聯絡，分別於
    下列時間、地點為以下之強盜犯行：
（一）甲○○與己○○2 人於96年3 月7 日凌晨3 時28分許，駕
      駛上開己○○所竊得之車牌號碼QH-7317 號自小客車，由
      甲○○攜帶上開客觀上足供兇器使用具殺傷力之改造手槍
      1 枝（含彈匣1 個，槍枝管制編號：0000000000號，槍枝
      內並填裝上開土造子彈1 顆），己○○則攜帶其所有客觀
      上足以對他人之生命、身體構成威脅，而具有危險性之西
      瓜刀1 支，共同前往雲林縣虎尾鎮○○路○ 段392 號「樂
      樂電子遊藝場」，復由甲○○持上開改造手槍指向丁○○
      ，己○○則持上開西瓜刀1 支在場助勢兼把風，以此脅迫
      方式至使丁○○心生畏懼達不能抗拒程度後，而交付14,6
      00元予甲○○、己○○2 人。
（二）甲○○與己○○2 人於96年3 月7 日凌晨5 時10分許，駕
      駛上開己○○所竊得之自小客車，同樣由甲○○攜帶上開
      客觀上足供兇器使用具殺傷力之改造手槍1 枝（含彈匣1
      個，槍枝管制編號：0000000000號，槍枝內並填裝上開土
      造子彈1 顆），己○○則攜帶其所有客觀上足以對他人之
      生命、身體構成威脅，而具有危險性之西瓜刀1 支，共同
      前往彰化縣二林鎮○○路87號「熱帶魚電子遊藝場」，復
      由甲○○持上開改造手槍指向戊○○、乙○○，己○○則
      持上開西瓜刀1 支在場助勢兼把風，以此脅迫方式至使戊○○、乙○○均心生畏懼達不能抗拒程度後，而分別交付
      3,000 元及40,000元予甲○○、己○○2 人。
　　嗣經丁○○、戊○○、乙○○等人報警處理，彰化縣警察局
　  芳苑分局警員於調閱「樂樂電子遊藝場」、「熱帶魚電子遊
    藝場」之監視器錄影畫面後，發覺甲○○等人在「樂樂電子
    遊藝場」犯案時並未蒙面，而查悉甲○○涉犯「樂樂電子遊
    藝場」之強盜案件，並因上開2 件犯案時間相近，且有地緣
    關係，其犯案者之體型、穿著均相同，犯案手法一樣，認為
    甲○○亦涉嫌「熱帶魚電子遊藝場」之強盜案件，並將上開
    資料交由甲○○轄區（即彰化縣警察局員林分局永靖分駐所
    ）之警員劉坤宗處理，經劉坤宗通知甲○○到案說明後，甲○○並供出共犯係己○○，警員再依甲○○、己○○2 人之
    供述，在彰化縣花壇鄉○○村○○路○ 段466 號後方，尋獲
    上開車牌號碼QH-7317 號之自小客車1 部（已發還），且在
    己○○位於彰化縣員林鎮○○路528 巷32號3 樓住處之房間
    床舖下，扣得作案用之西瓜刀1 支，暨在甲○○所使用之車
    牌號碼QV-4262 號自小客車內，扣得前揭改造手槍1 枝（含
    彈匣1 個，槍枝管制編號：0000000000號及土造子彈1 顆，
    始查悉上情。
五、案經被害人丁○○、戊○○、乙○○訴由彰化縣警察局芳苑
    分局（移由彰化縣警察局員林分局）報請臺灣彰化地方法院
    檢察署檢察官偵查起訴。
    理  由
壹、證據能力部分：
    本案全部卷證所涵括之供述證據及非供述證據，經詢之公訴
    人、被告2 人及指定辯護人均同意全部證據之證據能力，是
    後述所引用證據之證據能力均無疑義，合先敘明。
貳、本院論罪科刑部分：
一、上開犯罪事實，業據被告甲○○、己○○迭於警詢、偵查中
    、本院準備程序及審理時坦承不諱，且互核相符，並經證人
    即被害人丙○○、丁○○、戊○○、乙○○等人於警詢中指
    證綦詳，並有監視器翻拍照片、指認照片、現場照片、贓物
    認領保管單暨車輛竊盜、車牌失竊資料個別查詢報表等件附
    卷可稽。又扣案之改造手槍1 枝及子彈1 顆，經送內政部警
    政署刑事警察局鑑定結果：送鑑手槍1 枝（含彈匣1 個，
    槍枝管制編號：0000000000號），認係仿COLT廠半自動手槍
    製造之槍枝之改造手槍，機械性能良好，可擊發適用子彈，
    認具殺傷力；送鑑子彈1 顆，認係土造子彈，具直徑7.01
    mm金屬彈頭，經實際試射，可擊發，認具殺傷力，亦有該局
    96年4 月13日刑鑑字第0960043607號槍彈鑑定書1 份在卷可
    參。此外，復有上開改造手槍1 枝（含彈匣1 個，槍枝管制
    編號：0000000000號）、土造子彈1 顆及西瓜刀1 枝扣案可
    資佐證。
二、又被告己○○係持T 型扳手1 支竊盜上開自小客車，衡諸一
    般扳手均係金屬材質、質地堅硬，而被告己○○復持該T 型
    扳手破壞汽車門鎖，足見該T 型扳手客觀上應足以危害人之
    生命、身體、安全，而得供兇器使用。再按強盜罪之態樣包
    含強暴與脅迫，所謂強暴，係直接或間接對於人之身體施以
    暴力，以壓制被害人之抗拒之狀態而言；脅迫則係指行為人
    以威嚇之方法使被害人心理上產生恐懼，以達到至使不能抗
    拒之程度（最高法院94年度臺上字第7041號判決可參）。而
    強盜罪之強暴、脅迫，以所施用威嚇之程度，客觀上足以壓
    抑被害人之意思，至使不能抗拒為已足。至施用之威嚇手段
    ，客觀上是否足以壓抑被害人之意思自由，應依一般人在同
    一情況下，其意思自由是否因此受壓制為斷，不以被害人之
    主觀意思為準（此觀最高法院87年度臺上字第3705號判決即
    明）。本件被告甲○○、己○○攜帶客觀上對人之生命、身
    體、安全構成威脅而具危險性之上開改造手槍1 枝（含土造
    子彈1 顆）及西瓜刀1 支，於凌晨人煙稀少之時間，先後前
    往該「樂樂電子遊藝場」、「熱帶魚電子遊藝場」，並由甲○○持上開改造手槍指向被害人丁○○、戊○○、乙○○等
    人，且由己○○持該西瓜刀在場助勢兼把風，茲該改造手槍
    1 枝具有殺傷力，在客觀上當足以對他人之生命、身體構成
    威脅，該西瓜刀1 支，刀刃係金屬材質，刀鋒銳利，若持以
    攻擊人，客觀上亦足對人之生命、身體造成危害，均足認係
    具有危險性之兇器無疑，一般智識水平之人身處此種情境，
    當足以感受自身生命、身體、安全所可能遭受之危險，於客
    觀上顯已達到使一般人在心理上處於不能抗拒之狀態，被告
    2 人顯係以脅迫之方式使被害人丁○○、戊○○、乙○○等
    人內心恐懼而達到無法抵抗之程度，以遂行強取錢財之目的
    至明，自符合加重強盜罪之構成要件。綜上所述，被告甲○○、己○○2 人之自白，堪信與事實相符而得採信。本件事
    證明確，被告2 人上開犯行均堪認定，應依法論科。
三、科刑部分：
（一）犯罪事實欄二犯行部分：
　　按「寄藏」與「持有」，均係將物置於自己實力支配之下，
  　僅寄藏必先有他人之持有行為，而後為之受寄代藏而已，故
    寄藏之受人委託代為保管，其保管之本身亦屬持有，然此之
    持有係受寄之當然結果，雖不另就持有予以論罪，然未經許
    可持有手槍、子彈，其持有之繼續，為行為之繼續，亦即一
    經持有手槍、子彈，罪已成立，但其完結須繼續至持有行為
    終了時為止。又「寄藏」槍枝屬行為繼續之繼續犯，自寄藏
    之始至查獲時為止，犯罪行為均在繼續中，其違法性及可罰
    性亦未終止，有最高法院91年度臺上字第3452號、89年度臺
    上字第392 號判決及74年度臺上字第3400號判例可資參照。
    查被告甲○○自80年間某日起，即未經許可寄藏持有上開改
    造手槍1 枝（含彈匣1 個，槍枝管制編號：0000000000號）
    ，及具殺傷力之口徑7.01mm土造子彈1 顆，直至96年3 月19
    日始為警查獲，其持有之繼續乃犯罪行為之繼續，其間槍砲
    彈藥刀械管制條例雖於94年1 月26日修正公布，並自公布日
    起第3 日即自94年1 月28日起施行，然被告之行為既繼續實
    施至新法施行以後，自無行為後法律變更適用之可言（最高
    法院28年上字第733 號判例意旨、66年度第2 次刑庭庭推總
    會決議(2)意旨參照），併予敘明。是核被告甲○○所為係犯
    槍砲彈藥刀械管制條例第8 條第4 項之未經許可寄藏可發射
    子彈具有殺傷力之改造手槍罪、同條例第12條第4 項之未經
    許可寄藏子彈罪。被告甲○○係同時受託寄藏上開改造手槍
    1 枝（含彈匣1 個，槍枝管制編號：0000000000號），及具
    殺傷力之口徑7.01mm土造子彈1 顆，為一行為觸犯數罪名之
    想像競合犯，應從一重論以未經許可寄藏可發射子彈具有殺
    傷力之改造手槍罪。
（二）犯罪事實欄三犯行部分：
    按刑法第321 條第1 項第3 款所規定之攜帶兇器竊盜罪，係
    以行為人攜帶兇器竊盜為其加重條件，此所謂兇器，其種類
    並無限制，凡客觀上足對人之生命、身體、安全構成威脅，
    具有危險性之兇器均屬之，且祇須行竊時攜帶此種具有危險
    性之兇器為已足，並不以攜帶之初有行兇之意圖為必要，最
    高法院79年臺上字第5253號判例足資參照。被告己○○持T
    型扳手1 枝竊盜前揭車牌號碼QH-7317 號自小客車，且該T
    型扳手客觀上應足以危害人之生命、身體、安全，而得供兇
    器使用，已如前述，是核被告己○○此部分所為，係犯刑法
    第321 條第1 項第3 款之攜帶兇器竊盜罪。
（三）犯罪事實欄四之(一)、(二)犯行部分：
    查被告甲○○、己○○共同持客觀上足對人之生命、身體、
    安全構成威脅而具有危險性之改造手槍1 枝（含土造子彈1
    顆）及西瓜刀1 支，脅迫被害人至使不能抗拒後而交付財物
    ，核被告甲○○於犯罪事實欄四之(一)、(二)所為，均係犯刑法
    第330 條之攜帶兇器強盜罪；被告己○○此部分所為，則均
    係犯刑法第330 條之攜帶兇器強盜罪及槍砲彈藥刀械管制條
    例第8 條第4 項之未經許可持有可發射子彈具有殺傷力之改
    造手槍罪、同條例第12條第4 項之未經許可持有子彈罪。被
    告2 人就該2 次加重強盜犯行，有犯意聯絡與行為分擔，均
    應論以共同正犯。被告甲○○、己○○於犯罪事實欄四之(二)
    所為，係以一行為同時向被害人戊○○、乙○○2 人為加重
    強盜行為，係屬想像競合犯，應依刑法第55條規定，論以刑
    法第330 條之攜帶兇器強盜罪。又被告己○○係於共同持有
    槍枝、子彈之同時犯上開2 件加重強盜罪，為一行為觸犯數
    罪名之想像競合犯，應依刑法第55條規定，各從一重論以刑
    法第330 條之攜帶兇器強盜罪（此部分亦經檢察官當庭補具
    被告己○○尚涉犯槍砲彈藥刀械管制條例第8 條第4 項、同
    條例第12條第4 項之罪名）。另按未經許可寄藏持有槍、彈
    罪，其持有之繼續，為行為之繼續，至持有行為終了時，均
    為一罪，不得割裂。若以之犯他罪，兩罪間之關係如何，端
    視開始持有之原因為斷，如早已非法持有槍、彈，後另起意
    犯罪，即應以數罪併罰論處，必因意圖犯某罪而持有槍、彈
    ，後果以之犯該罪，兩罪之間始有牽連犯之適用（最高法院
    93年度臺上字第3038號、95年度臺上字第1318號判決參照）
    ；被告甲○○早於80年間即寄藏持有上開槍枝、子彈，其事
    後始起意與共犯己○○為前揭攜帶兇器強盜行為，則被告甲○○所犯上述槍砲彈藥刀械管制條例之罪即應與刑法第330
    條第1 項之攜帶兇器強盜罪分論併罰之。
（四）又被告甲○○所犯上開槍砲彈藥刀械管制條例第8 條第4
      項之罪及先後2 次攜帶兇器強盜罪間，被告己○○所犯上
      開加重竊盜罪及先後2 次攜帶兇器強盜罪間，均犯意各別
      ，行為互殊，應予分論併罰。
四、爰審酌被告甲○○、己○○均有前科，被告甲○○前已有槍
    砲及盜匪前科，竟明知未經許可不得寄藏具殺傷力之改造手
    槍及子彈，仍執意為之，對社會治安存有相當之危險，又屢
    再犯同類型之槍砲及盜匪案件，惡性非輕，暨考量渠等犯罪
    之動機、目的，為圖一己私利，不思正當工作賺取錢財，以
    持槍械、刀具強盜他人財物之犯罪手段、於本件強盜案件中
    之角色地位、所得之財物、造成被害人生命、身體、財產安
    全之危害，及渠等犯罪後均能坦承犯行等一切情狀，各量處
    如主文所示之刑，並就被告2 人所處有期徒刑部分，依刑法
    第51條第5 款之規定，各定其應執行之刑。另就被告甲○○
    所犯寄藏改造手槍罪部分所併處之罰金刑部分，依刑法第42
    條第3 項之規定，併諭知其易服勞役之折算標準，以示儆懲
    。另按刑法第62條所謂未發覺之罪，係指凡有搜查權之官吏
    ，不知有犯罪之事實，或雖知有犯罪之事實，而不知犯罪人
    為何人者，均屬之（最高法院26年渝上字第1839號判例要旨
    參照）。經查，本件上開2 件加重強盜案件發生後，即因被
    害人丁○○、戊○○、乙○○等人報警處理，經彰化縣警察
    局芳苑分局警員於調閱「樂樂電子遊藝場」、「熱帶魚電子
    遊藝場」之監視器錄影畫面後，發覺被告甲○○等人在「樂
    樂電子遊藝場」犯案時並未蒙面，而查悉被告甲○○涉犯「
    樂樂電子遊藝場」之強盜案件，並因上開2 件犯案時間相近
    ，且有地緣關係，其犯案者之體型、穿著均相同，犯案手法
    一樣，認為被告甲○○亦涉嫌「熱帶魚電子遊藝場」之強盜
    案件，並委由被告甲○○轄區警員劉坤宗通知被告甲○○到
    案說明，被告甲○○並供出共犯係被告己○○等情，已據證
    人劉坤宗於本院審理時到庭結證明確，是被告甲○○早已為
    有偵查權限之警員發覺其為本案上開2 件強盜案件之嫌疑人
    ，被告甲○○係嗣後經警方通知到案說明，核與自首要件不
    符，附此敘明。
五、沒收部分：查本件扣案之改造手槍1 枝（含彈匣1 個，槍枝
    管制編號：0000000000號）為槍砲彈藥刀械管制條例所管制
    之槍枝，非經中央主管機關許可不得製造、販賣、運輸、持
    有及轉讓，係違禁物，應依刑法第38條第1 項第1 款規定，
    宣告沒收。又扣案之西瓜刀1 枝，係被告己○○所有，並供
    被告甲○○、己○○犯上開2 件強盜案件所用之物，業據被
    告2 人供明在卷，應依刑法第38條第1 項第2 款規定，併予
    宣告沒收。另扣案之土造子彈1 顆，經鑑定機關試射擊發而
    僅剩餘彈殼，已失其子彈之結構及性能，屬金屬空彈殼，不
    具殺傷力，堪認已非屬違禁物，爰不予宣告沒收。未經扣案
    之T 型扳手1 枝，被告己○○堅稱業已遺失，為免執行困難
    ，亦不予宣告沒收。
據上論斷，應依刑事訴訟法第299 條第1 項前段，槍砲彈藥刀械
管制條例第8 條第4 項、第12條第4 項，刑法第11條前段、第28
條、第321 條第1 項第3 款、第330 條第1 項、刑法第55條、第
51條第5 款、第42條第3 項、第38條第1 項第1 款、第2 款，判
決如主文。
本案經檢察官張尹敏到庭執行職務。
中　　華　　民　　國　　96　　年　　5 　　月　　31　　日
                  刑事第一庭    審判長法　官  簡璽容
                          　    　　　法　官  胡宜如
                              　　　　法  官  郭麗萍
以上正本證明與原本無異。
如不服本判決，應於判決送達後10日內，向本院提出上訴狀（須
附繕本）。
告訴人或被害人對於判決如有不服具備理由請求檢察官上訴者，
其上訴期間之計算係以檢察官收受判決正本之日期為準。
中　　華　　民　　國　　96　　年　　5 　　月　　31　　日
                                      書記官   張子涵
附錄本案論罪科刑法條全文：
中華民國刑法第321條
（加重竊盜罪）
犯竊盜罪而有左列情形之一者，處 6 月以上、 5 年以下有期徒
刑：
一  於夜間侵入住宅或有人居住之建築物、船艦或隱匿其內而犯
    之者。
二  毀越門扇、牆垣或其他安全設備而犯之者。
三  攜帶兇器而犯之者。
四  結夥三人以上而犯之者。
五  乘火災、水災或其他災害之際而犯之者。
六  在車站或埠頭而犯之者。
前項之未遂犯罰之。
中華民國刑法第330條
（加重強盜罪）
犯強盜罪而有第 321 條第 1 項各款情形之一者，處 7 年以上有
期徒刑。
前項之未遂犯罰之。
